【裁判字號】    95,上訴,277
【裁判日期】    950809
【裁判案由】    違反槍砲彈藥刀械管制條例
【裁判全文】
臺灣高等法院臺南分院刑事判決         95年度上訴字第277號
  上  訴  人
  即  被  告  甲 ○ ○
  選任辯護人  賴 鴻 銘  律師
              黃 俊 達  律師
              莊 信 泰  律師
上列上訴人因違反槍砲彈藥刀械管制條例案件，不服臺灣臺南地
方法院94年度訴字第1220號中華民國95年01月17日第一審判決（
起訴案號：臺灣臺南地方法院檢察署94年度偵字第9866號），提
起上訴，本院判決如下：
    主  文
上訴駁回。
    事  實
一、甲○○自不詳時日起，取得以色列IMI廠製94IFB型口徑 9mm
    制式半自動手槍（槍枝管制編號0000000000）一枝及制式口
    徑 9mm子彈十一顆後，即未經許可而持有之。迄民國（下同
    ）九十三年三月二十三日夜間，甲○○持上揭制式半自動手
    槍及制式子彈前往臺南市○○○路○段一○九巷十號，即由
    丙○○所主持之賭場賭博財物；嗣至同日晚上十一時十五分
    許，因警方據報前往上址查緝時，甲○○見狀，一時情急，
    乃自該賭場二樓丟出內裝有上揭制式半自動手槍及制式子彈
    之黑色背包。後警方查扣上揭槍枝及子彈後，將當時在場人
    員帶回警局追查，嗣丁○○（已經原審法院另案依頂替人犯
    罪，判處有期徒刑三月）明知黑色背包及內裝之上揭槍枝及
    子彈係綽號「捲毛」之甲○○所持有者，竟基於隱匿甲○○
    為真實犯罪者之意圖，於台南市警察局第六分局金華派出所
    員警兩度詢問時及台灣臺南地方法院檢察署檢察官初次訊問
    時，供稱前揭槍彈均為其所持有之物；嗣因丁○○得知持有
    制式手槍之刑責遠較其預計為重，遂於台灣臺南地方法院檢
    察署檢察官再次詢問有關上揭槍彈真實持有者時，供出真實
    持有前揭槍彈者為甲○○之實情，始循線查知上情。
二、案經臺灣臺南地方法院檢察署檢察官主動檢舉偵查起訴。
    理  由
壹、程序方面：
一、按被告以外之人於審判外之陳述，經當事人於審判程序同意
    作為證據，法院審酌該言詞陳述或書面陳述作成時之情況，
    認為適當者，亦得為證據。當事人、代理人或辯護人於法院
    調查證據時，知有第一百五十九條第一項不得為證據之情形
    ，而未於言詞辯論終結前聲明異議，視為有前項之同意；刑
    事訴訟法第一百五十九條之五定有明文。查本件認定事實所
    引用之證據方法（包括證人之證述及文書等物證），已經本
    院於審理時提示被告甲○○及其選任辯護人表示無意見（見
    本院卷第32頁），揆諸前揭說明，可認為同意作為證據；而
    本院審酌該言詞陳述或書面陳述作成時之情況，認為適當，
    自得採為證據。
二、次按檢察官職司追訴犯罪，就審判程序之訴訟構造言，檢察
    官係屬與被告相對立之當事人一方，偵查中對被告以外之人
    所為之偵查筆錄，或被告以外之人向檢察官所提之書面陳述
    ，性質上均屬傳聞證據。自理論上言，如未予被告反對詰問
    、適當辯解之機會，一律准其為證據，似有違當事人進行主
    義之精神，對被告之防禦權亦有所妨礙；然而現階段刑事訴
    訟法規定檢察官代表國家偵查犯罪、實施公訴，必須對於被
    告之犯罪事實負舉證之責，依法其有訊問被告、證人及鑑定
    人之權，證人、鑑定人且須具結，而實務運作時，偵查中檢
    察官向被告以外之人所取得之陳述，原則上均能遵守法律規
    定，不致違法取供，其可信性極高，為兼顧理論與實務，乃
    於修正刑事訴訟法時，增列第一百五十九條之一第二項，明
    定被告以外之人（含被害人、證人等）於偵查中向檢察官所
    為陳述，除顯有不可信之情況者外，得為證據，並於九十二
    年九月一日施行（最高法院93年度台上字第2397號判決參照
    ）。按證人丙○○及乙○○等二人於偵查中向檢察官所為之
    陳述，因未發見任何顯不可信之情況（另詳後述），此部分
    供述合於刑事訴訟法第一百五十九條之一規定，應認有證據
    能力。
貳、實體方面：
一、認定犯罪事實所憑之證據及理由：
    訊據被告甲○○矢口否認有何非法持有前揭制式半自動手槍
    及制式子彈之犯行，辯稱：當日前往賭場時並未攜帶黑色手
    提袋，扣案之槍彈亦非其所有，其亦未從二樓丟下黑色背包
    云云。惟查：
  (一)本件內裝有上揭制式半自動手槍一支及制式子彈十顆之黑色
    背包，確係警方據報於九十三年三月二十三日晚上十一時十
    五分許前往上址查緝賭博時，經人自該賭場二樓丟出，適為
    當時在場警員所查獲之事實，已據證人即台南市警察局第六
    分局金華派出所所長林炳男於另案檢察官偵查時具結證述屬
    實在卷（見93年度偵字第3487卷第133至134頁），並有當場
    查獲之黑色背包及內裝之制式半自動手槍一支及制式子彈十
    顆扣案可稽（見同上偵字卷第82頁，本院卷第67頁）；再參
    諸被告對於警方確有於前揭時地查扣黑色背包及內裝之槍枝
    及子彈之事實亦不爭執以觀，自屬真實。
  (二)又經警方於前揭時地查獲之扣案槍枝及子彈經承辦檢察官囑
    由「內政部警政署刑事警察局」鑑定結果，已認：「送鑑手
    槍壹枝（槍枝管制編號0000000000），認係以色列IMI廠制9
    41FB型口徑 9MM制式半自動手槍，機械性能良好，可擊發同
    口徑制式子彈，認具殺傷力。送鑑子彈壹拾壹顆（試射三顆
    ），認均係口徑 9MM制式子彈，認具殺傷力」等情，有「內
    政部警政署刑事警察局」93年04月14日刑鑑字第0930069417
    號槍彈鑑定書一份在卷可稽（見93年度偵字第3487號卷第23
    至27頁）；顯見扣案之槍枝及子彈確分屬槍砲彈藥刀械管制
    條例第四條第一項第一、二款所所列管之手槍及子彈，殆無
    疑義。
  (三)證人丁○○於原審審理時已具結證稱：「我去賭場做了一個
    多月，我與甲○○認識，當天我有見過甲○○，他背一個黑
    色袋子，他是來賭場圍事的，‧‧丙○○問我有無前科，要
    我頂替這個罪，如果我不頂，因為是乙○○介紹我進來的，
    就由乙○○來頂替，但因為乙○○有前科，所以我才同意頂
    替，後來在地檢署時，檢察官才跟我說這個罪很重，而且還
    有管訓的可能，所以我才說不是我持有這把槍。」「槍是警
    方從黑色袋子中查出的，而黑色袋子是甲○○背的」等語在
    卷（見原審卷第47至49頁）；而證人丙○○於另案檢察官偵
    查中具結證述：「扣案槍彈是甲○○所有，也就是綽號『捲
    毛』的，他平常都是用黑色手提袋帶著槍」等情（見94年度
    他字第42號卷第7至8頁）；另證人乙○○於檢察官偵查中亦
    具結證稱：「扣案槍彈是甲○○所有，查獲當天，警察還沒
    破門而入時，我聽到丙○○跟『捲仔』討論，問『捲仔』為
    何要把那個黑色袋子丟下來；‧‧丙○○在警局跟丁○○商
    量，要丁○○頂下這條罪，我聽到丙○○跟捲毛討論，問捲
    毛為何要把那個黑色袋子丟下來，我推斷扣案槍彈就是『捲
    仔』所有」等語（見同上他字卷第19至20頁）；經查證人丙○○及乙○○等二人於偵查中向檢察官詳述扣案槍彈是甲○○所有之經過乙節，亦據證人丁○○於原審審理時證稱在卷
    ，經核渠等所證各節均互相符合；復查證人等三人與被告俱
    無親屬與僱傭關係，業經渠等於偵查或原審中結證明確，彼
    等於偵查中向檢察官所為之證言，並無顯不可信之情況。再
    參以證人丁○○所涉犯之違反槍砲彈藥刀械管制條例案件，
    已經臺灣臺南地方法院檢察署檢察官偵查後予以不起訴處分
    ；另經原審法院另案依頂替人犯罪，判處證人丁○○有期徒
    刑三月確定在案；有臺灣臺南地方法院檢察署檢察官九十三
    年度偵字第三四八七號不起訴處分書及臺灣臺南地方法院九
    十四年度易字第八五五號刑事判決書各一份在卷可參（見93
    年度偵字第3487號卷第158至159頁，原審卷第67頁）以觀；
    證人丁○○等三人前揭證述內容，即上揭制式半自動手槍一
    枝及制式子彈十一顆確係被告甲○○所持有，並於前揭時地
    因遭警方查緝，遂將內裝上揭槍枝及子彈之黑色背包自該賭
    場二樓丟出乙情，自屬真實。
  (四)至證人丙○○於原審審理時雖證稱：「檢察官要求我配合，
    他拿一張公文給我看說被高檢署退回（按指檢察官就丁○○
    持有槍彈部分處分不起訴，經臺灣臺南地方法院檢察署發回
    續查）」云云（見原審卷第58頁）。惟經原審於審理時調取
    證人丙○○於九十四年五月二十四日接受檢察官偵訊之庭訊
    光碟勘驗結果，承辦檢察官固曾出示臺灣高等法院臺南分院
    檢察署發回續查命令，並稱：「本件丁○○原已經不起訴，
    但高檢署發回，由我承辦本案，我希望你說清楚，讓我結掉
    這個案子，我也很尊重你，上次你賭博那個案子，你行使緘
    默權，我也沒有對你說過一句難聽的話，這個案子我用證人
    身分提你出來，希望你說清楚，就算我不起訴上面也不會准
    」等語（見原審卷第81頁）；惟經核其內容，究之純屬承辦
    檢察官對之動之以情、曉以大義之訊問技巧及告知，並非有
    何恫嚇、侮辱、利誘及詐欺等不正方法之實施。因之證人丙○○上揭於檢察官偵查中之證稱：扣案槍彈為甲○○所持有
    乙節，既非出於不正方法取得之證詞，自具有證據能力。
  (五)依上，證人丁○○、丙○○及乙○○等人之證詞，已足認扣
    案之槍及子彈確為被告甲○○所持有無疑。被告甲○○辯稱
    ：並未持有槍彈云云，顯係卸責之詞，委無足採。至被告之
    選任辯護人於原審及本院審理時雖聲請將扣案手槍送請鑑定
    有無被告指紋，及對被告與證人丁○○等三人施以測謊部分
    ；按因扣案之手槍前經送請「內政部警政署刑事警察局」鑑
    定有無殺傷力時，曾經該局鑑識人員予以拆解鑑定，有前揭
    槍彈鑑定書及所附照片在卷可稽（見93年度偵字第3487號卷
    第26至27頁）；衡諸事理扣案之手槍上應已佈滿鑑識人員之
    指紋，縱鑑識人員戴手套拆解，原留存於手槍上之指紋，顯
    亦經破壞而不存在，致無鑑定之可能必要。至施以測謊部分
    ，姑不論嚴格言之，測謊係鑑定被告或證人之供述證據是否
    真實，為鑑定之方法，並非取證之範圍；且依實務之見解，
    亦僅認於具備一定之要件下，認為測謊所取得之資料有證據
    能力而已（最高法院91年度台上字第1136號判決參照），尚
    與證據之證明力無涉；且被告於本院準備程序時已表示撤回
    此部分之聲請（見本院卷第57頁），自無再予施以測謊之必
    要。
  (六)綜上所述，本件被告所提之證據及抗辯尚不足採為有利於其
    之認定，被告甲○○確有持有前揭制式手槍及子彈之犯行，
    事證已臻明確，洵堪認定，應依法論科。
二、按行為後法律有變更者，適用行為時之法律。但行為後之法
    律有利於行為人者，適用最有利於行為人之法律，刑法第二
    條第一項定有明文。本件被告於犯罪時及原審判決時之刑法
    第四十一條第一項前段規定：「犯最重本刑為五年以下有期
    徒刑以下之刑之罪，而受六個月以下有期徒刑或拘役之宣告
    ，因身體、教育、職業、家庭之關係或其他正當事由，執行
    顯有困難者，得以一元以上三元以下折算一日，易科罰金。
    」又被告行為時於犯罪時及原審判決時之易科罰金折算標準
    ，修正前罰金罰鍰提高標準條例第二條前段（現已刪除）規
    定，就其原定數額提高為一百倍折算一日，則本件被告行為
    時及原審判決時之易科罰金折算標準，應以銀元三百元折算
    一日，經折算為新臺幣後，應以新臺幣九百元折算為一日。
    惟九十四年二月二日修正公布並於九十五年七月一日施行之
    刑法第四十一條第一項前段則規定：「犯最重本刑為五年以
    下有期徒刑以下之刑之罪，而受六個月以下有期徒刑或拘役
    之宣告者，得以新臺幣一千元、二千元或三千元折算一日，
    易科罰金。」比較修正前後之易科罰金折算標準，以九十五
    年七月一日修正公布施行前之規定，較有利於被告，則應依
    刑法第二條第一項前段，適用修正前刑法第四十一條第一項
    前段規定，定其折算標準。另行為後法律有變更者，依修正
    前刑法第二條第一項之規定，以適用裁判時法為原則，如行
    為時法有利於行為人，則例外適用行為時法；依修正後刑法
    第二條第一項規定，以適用行為時法為原則，惟如裁判時法
    有利於行為人，則例外的適用裁判時法。以往實務見解，認
    原判決未及比較適用新舊法時，上訴後，雖比較結果以舊法
    有利於行為人，而原判決別無其他撤銷事由，仍應由本院以
    此為由撤銷改判。惟修正後之規定係以適用行為時法為原則
    ，因此原判決雖未及比較適用，然上訴本院後，經比較新舊
    法，行為後之法律並非較有利於行為人，仍應適用行為時法
    ，則原判決適用行為時法即無不當，自不構成撤銷之事由，
    合先敘明。
三、核被告甲○○未經許可，持有制式手槍，所為係犯槍砲彈藥
    刀械管制條例第七條第四項之未經許可，持有手槍罪；又未
    經許可，持有制式子彈，所為另犯同法第十二條第四項之未
    經許可，持有子彈罪。被告以一行為同時觸犯上開二罪名，
    屬想像競合，應依刑法第五十五條從一重論以未經許可持有
    手槍罪處斷。
四、原審以被告罪證明確，應予適用槍砲彈藥刀械管制條例第七
    條第四項、第十二條第四項，刑法第十一條前段、修正前刑
    法第五十五條、第四十二條第二項、刑法第三十八條第一項
    第一款，修正前罰金罰鍰提高標準條例第二條，現行法規所
    定貨幣單位折算新台幣條例第二條之規定，並審酌被告甲○○畏罪情虛，不敢承認犯罪，反透過丙○○要求丁○○頂替
    ，丁○○供出上情後，仍否認犯罪，足見其犯後態度不佳，
    並無悔改之意。惟念其年紀尚輕，並無前科，素行尚可暨其
    他一切情狀，量處有期徒刑五年六月，併科罰金新台幣十萬
    元；並諭知罰金如易服勞役之折算標準。另以扣案之制式手
    槍一把（含彈匣壹個，槍枝管制編號：0000000000號）及制
    式子彈八顆，係屬違禁物，應均依法宣告沒收；至另扣案制
    式子彈三顆，因經鑑定試射已不存在，顯已滅失，爰不另宣
    告沒收。本院經核原判決認事用法，俱無不合，量刑亦均妥
    適；被告上訴意旨否認犯罪，指摘原判決不當，非有理由，
    應予駁回。
參、據上論斷，應依刑事訴訟法第三百六十八條，判決如主文。
本案經檢察官吳忠賢到庭執行職務。
中    華    民    國    95    年    8     月    9     日
                  刑事第三庭    審判長法  官  陳義仲
                                      法  官  宋明蒼
                                      法  官  張世展
以上正本證明與原本無異。
如不服本判決，應於收受本判決後十日內向本院提出上訴書狀。
其未敘述上訴理由者並得於提起上訴後十日內向本院補提理由書
狀（均須按他造當事人之人數附繕本）「切勿逕送上級法院」。
                                      書記官  魏芝雯
中    華    民    國    95    年    8     月    10    日
附錄：本判決論罪法條：
槍砲彈藥刀械管制條例第7條第4項
未經許可，持有、寄藏或意圖販賣而陳列第 1 項所列槍砲、彈藥
者，處 5 年以上有期徒刑，併科新台幣 1 千萬元以下罰金。
槍砲彈藥刀械管制條例第12條第4項
未經許可，持有、寄藏或意圖販賣而陳列子彈者，處 5 年以下有
期徒刑，併科新台幣 300 萬元以下罰金。


司法院資訊處製作；財團法人民間司法改革基金會備份。
